最高法院刑事判決　　　　　　　　　 110年度台上字第5709號
上　訴　人　臺灣高等檢察署檢察官蔡顯鑫
被　　　告　陳榮欽



上列上訴人因被告違反性騷擾防治法等罪案件，不服臺灣高等法
院中華民國110年5月26日第二審判決（110年度上易字第402號，
起訴案號：臺灣臺北地方檢察署107年度偵字第19807號），提起
上訴，本院判決如下：
    主  文
上訴駁回。
    理  由
一、本件原判決雖撤銷第一審變更檢察官起訴法條（原起訴被告
    所為涉犯性騷擾防治法第25條第1 項之不當觸摸性騷擾罪，
    第一審審理時檢察官當庭更正係涉犯刑法第225條第2項之乘
    機猥褻罪），對被告依性騷擾防治法第25條第1 項之不當觸
    摸性騷擾罪名所為之科刑判決，改諭知被告無罪，惟檢察官
    在第一審歷次審理時均以言詞改以得上訴於第三審法院之刑
    法第225條第2項乘機猥褻罪名對被告提起公訴（見第一審卷
    ㈡第120、236、320、370頁），因此本案非屬刑事訴訟法第
    376條第1項所列不得上訴於第三審法院各罪之案件，檢察官
    自得對原判決向本院提起上訴，合先敘明。
二、按刑事訴訟法第 377條規定，上訴於第三審法院，非以判決
    違背法令為理由，不得為之。是提起第三審上訴，應以原判
    決違背法令為理由，係屬法定要件。如果上訴理由書狀並非
    依據卷內訴訟資料，具體指摘原判決不適用何種法則或如何
    適用不當，或所指摘原判決違法情事，顯與法律規定得為第
    三審上訴理由之違法情形不相適合時，均應認其上訴為違背
    法律上之程式，予以駁回。原判決以本件經審理結果，認為
    尚不能證明被告甲○○有如起訴書犯罪事實所載敘徒手觸摸
    菲律賓籍Ａ女（姓名詳卷）之下體及胸部共3 次之犯行，因
    而撤銷第一審科刑之判決，改判諭知被告無罪，已詳述其取
    捨證據及得心證之理由，對於檢察官所舉證據何以尚不足以
    證明被告有如公訴意旨所指之犯罪，亦在理由內詳加剖析論
    述及說明。核其所為之論斷，俱有卷內資料可資覆按；從形
    式上觀察，原判決並無足以影響其判決結果之違法情形存在
    。
三、檢察官上訴意旨略以：原判決雖以無證據證明被告有本件被
    訴徒手觸摸Ａ女下體及胸部等犯行，而諭知被告無罪。惟Ａ
    女於警詢及第一審審理時所述關於被告有無隔著棉被或內褲
    觸摸其下體及胸部等細節縱互有出入，然對於被告徒手觸摸
    其胸部或下體等基本事實，均詳細陳明，且始終一致並無刻
    意誇大或有明顯矛盾及不合常理之情形，再參酌Ａ女於案發
    後對於遭被告不當觸摸下體及胸部之事，曾告知證人洪碧輝
    並請求協助轉換雇主，亦曾向證人范儲原表示欲前往庇護中
    心等情，有卷附LINE通訊軟體對話內容、對話錄音及譯文等
    資料可佐。上開證據均足以作為Ａ女指證憑信性之補強佐證
    。原審未詳細查明實情，亦未審酌上開不利於被告之相關證
    據資料，遽認不能證明被告有本件被訴徒手觸摸Ａ女下體及
    胸部等犯行，而諭知被告無罪，其採證顯有不當云云。
四、按證據之取捨及證明力之判斷，均為事實審法院之職權，倘
    其斟酌取捨及判斷並未違背經驗及論理法則，復於判決內說
    明其取捨證據及得心證之理由者，自不得任意指為違法而執
    為適法之第三審上訴理由。本件原判決綜合調查證據所得及
    全案辯論意旨，論斷檢察官之舉證尚不足以嚴格證明被告確
    有如起訴書犯罪事實欄所載徒手觸摸Ａ女下體及胸部共3 次
    之犯行，已說明其理由略以：Ａ女於警詢及第一審審理時雖
    證稱：被告有不當觸摸其下體及胸部等語，然細繹Ａ女上開
    證述內容，對於被告觸摸其下體及胸部時，究竟係隔著棉被
    觸摸，或係隔著內褲觸摸，抑或直接觸摸胸部，以及其有無
    目睹係何人觸摸其身體，暨其是否曾動手或出言加以制止等
    過程，所述前後有明顯歧異；又倘Ａ女親歷其事，則其對於
    是否遭被告隔著棉被或內褲觸摸其下體等侵害方式及部位，
    以及被告究係有意加以觸摸或無意間肢體碰觸等，應無混淆
    誤認之可能，則Ａ女所為不利於被告之指證，是否可信，已
    非無疑。又Ａ女於民國107 年5月9日及同年月18日雖以LINE
    通訊軟體向洪碧輝表示其遭被告觸摸下體及胸部等情，然依
    Ａ女於107年4月24日至被告家中開始照護工作後，Ａ女之雇
    主即被告之子於同年月29日，已當面與Ａ女溝通工作內容及
    應注意事項，並要求其勿待在房間或廚房內過久，嗣後在Ａ
    女於同年5月9日以LINE通訊軟體向洪碧輝告知其遭被告性騷
    擾之前，被告之子即Ａ女之雇主已於同年5月7日以LINE通訊
    軟體向仲介人員即證人范儲原反應Ａ女工作狀態不佳之情況
    ，有卷附護仕康有限公司所製作Ａ女在被告家中任職之服務
    紀錄表及Ａ女與仲介公司人員之對話譯文等資料可參。證人
    洪碧輝於第一審審理時亦證稱：在Ａ女向伊表示其遭被告性
    騷擾之前，已向伊反應其要更換老闆，提及其想由「看護」
    工作，變更為「廠勞（即工廠勞工）」等語，參酌Ａ女上開
    要求更換雇主之時序及原因，則Ａ女欲為前揭工作地點之變
    更，與其所指述遭被告不當觸摸等不利於被告之陳述是否毫
    無關聯，容有疑問，則上開Ａ女與洪碧輝間之LINE對話內容
    ，尚不足以作為Ａ女所為不利於被告指證之補強證據。再者
    ，本件案發當時被告已高齡80歲，依卷附案發地點照片所示
    ，Ａ女所睡覺之床舖係靠近地板，高度較低之單人床，則被
    告是否可能如Ａ女所述於彎腰蹲下觸碰Ａ女遭發現後，立即
    收手並迅速起身離開Ａ女床邊等舉動，實非無疑。另斟酌案
    發當時被告與其配偶併排睡覺之情形，本案亦難排除係被告
    下床時，因跨越Ａ女前揭單人床離開之際，而誤觸當時躺在
    該單人床上之Ａ女之可能。至Ａ女雖主張被告曾多次在其面
    前裸露下體云云，然在其與被告及被告配偶同住期間（即10
    7年4月24日起），且使用手機無限制之情況下，何以遲至10
    7年5月18日始攝得被告裸露部分下體之照片，而觀諸該照片
    中之被告係穿著長褲正常睡躺在其配偶身旁，並無將褲子褪
    至大腿以下等刻意露出其生殖器之情形，則關於上開照片中
    被告褲頭處有露出其部分下體一節，被告辯稱係睡覺時翻動
    身體或衣物鬆脫等因素而不慎外露等語，亦無悖於常情。因
    此被告雖有該照片所示部分下體外露之情狀，然依被告躺臥
    姿態及露出下體程度，尚無被告刻意朝Ａ女方向為裸露行為
    之情形，因認該照片亦不足以作為認定被告有本件被訴犯行
    之證據。從而，原判決以本件除Ａ女所為不利於被告之指證
    外，並無其他確切之補強證據可資佐證，尚難僅憑Ａ女片面
    具有前述瑕疵之證詞，遽認被告有如公訴意旨所指觸摸Ａ女
    下體及胸部共 3次之犯行。此外，卷內復查無其他證據資料
    足以證明被告確有如本件公訴意旨所指上開犯行，基於「罪
    疑惟輕」及「無罪推定」之法則，不得遽為被告有罪之判決
    ，因而撤銷第一審科刑之判決，改判諭知被告無罪，已詳敘
    其取捨證據及論斷之理由，核其所為之論斷，與經驗及論理
    法則尚屬無違。本件檢察官上訴意旨所云，並非依據卷內訴
    訟資料具體指摘原判決不適用何種法則或如何適用不當，徒
    執陳詞就原審採證職權之適法行使，以及原判決已明確論斷
    說明之事項，再事爭執，並仍就被告有無本件被訴觸摸Ａ女
    下體及胸部共3 次之單純事實，漫事爭辯，顯與法律規定得
    為第三審上訴理由之違法情形不相適合。揆之首揭說明，其
    上訴均為違背法律上之程式，應併予駁回。
據上論結，應依刑事訴訟法第395條前段，判決如主文。
中    華    民    國   110    年    11    月    11    日
                  刑事第一庭審判長法  官  郭  毓  洲  
                                  法  官  林  英  志  
                                  法  官  周  盈  文  
                                  法  官  蔡  憲  德  
                                  法  官  林  靜  芬  
本件正本證明與原本無異
                                  書記官
中    華    民    國   110    年    11    月    16    日